【裁判字號】    97,上易,2153
【裁判日期】    971021
【裁判案由】    傷害
【裁判全文】
臺灣高等法院刑事判決                97年度上易字第2153號
上  訴  人  臺灣宜蘭地方法院檢察署檢察官
被      告  乙○○
                    國民
上列上訴人因傷害案件，不服臺灣宜蘭地方法院97年度易字第28
3號，中華民國97年7月22日第一審判決（起訴案號：臺灣宜蘭地
方法院檢察署97年度偵字第1665號），提起上訴，本院判決如下
：
    主  文
原判決撤銷。
乙○○傷害人之身體，處有期徒刑參月，如易科罰金，以新臺幣
壹仟元折算壹日。未扣案之鋤頭壹把沒收之。
    事  實
一、乙○○係甲○○之員工，兩人於民國97年3月27 日晚間某時
    許，在宜蘭縣五結鄉○○路○段135號2人工作之餐廳因工作
    細故而爭執，乙○○即表示欲離職要甲○○結算薪資後，先
    行返回其位於宜蘭縣五結鄉○○○路1號住處。嗣於同日晚
    間10時30分許，甲○○攜薪資前往乙○○上揭住處欲交付予
    乙○○時，雙方又因言語不和發生爭吵，乙○○乃基於普通
    傷害之犯意，持其所有置放在住處旁之鋤頭1把（未扣案）
    ，以鋤頭柄即鋤頭背面（金屬部分朝上）毆打甲○○之身體
    ，致甲○○受有頭部外傷、胸部挫傷、右食指撕裂傷、左遠
    端鎖骨骨折等傷害。
二、案經甲○○訴由宜蘭縣政府警察局羅東分局報請臺灣宜蘭地
    方法院檢察署檢察官偵查起訴。
    理  由
壹、程式事項：
一、按被告以外之人於偵查中向檢察官所為之陳述，除顯有不可
    信之情況者外，得為證據，刑事訴訟法第159條之1第2項定
    有明文，其立法意旨係認檢察官代表國家偵查犯罪，依法有
    訊問證人之權力，且對被告有利、不利之情形均應注意，檢
    察官實施刑事偵查程式，亦多能恪遵法定程式之要求，不致
    有違法取證情事且可信度極高，是被告以外之人於偵查中之
    陳述，除反對該供述具證據能力之一方，已釋明「顯有不可
    信之情況」之理由外，不宜以證人未於審判中接受對造之反
    對詰問為由，遽指證人於偵查中之陳述不具證據能力。查本
    件證人甲○○於偵查中所為之證述，被告均未主張有何顯不
    可信之情況，且於原審準備程序及審理程序中均表示無意見
    ，同意以之作為本案調查之對象，依上開規定，應認證人甲
    ○○於檢察官偵查中所為之言詞陳述具證據能力。
二、按被告以外之人於審判外之言詞或書面陳述即便不符合刑事
    訴訟法第159條之1至第159條之4等規定，然經當事人於審判
    程式同意作為證據，法院審酌該言詞或書面陳述作成時之情
    況，認為適當者，亦得作為證據；當事人、代理人或辯護人
    於法院調查證據時，知有刑事訴訟法第159條第1項不得作為
    證據之情形，而未於言詞辯論終結前聲明異議者，視為有上
    開同意，同法第159條之5定有明文。本件證人甲○○之警詢
    陳述，性質雖屬傳聞證據，惟當事人於原審審理程序中已表
    示不爭執證據能力，同意以之作為本案調查之對象，於調查
    證據時，經逐一告以要旨，當事人亦就證據之真實性為陳述
    ，而未就上開證人於警詢陳述之合法性或證據能力為爭執，
    依上開規定，應認證人甲○○於警詢所為之陳述具有證據能
    力。
貳、實體事項：
一、認定犯罪事實所憑之證據及理由：
  (一)、訊據被告乙○○固坦認有於上開時、地與甲○○發生口角
      ，並拿起鋤頭1把等情，惟矢口否認有何傷害犯行，辯稱
      ：伊拿起鋤頭係為防身，告訴人甲○○就衝上來搶，後來
      鋤頭被甲○○搶走，伊沒有用鋤頭打到甲○○，不知告訴
      人所受之傷害何來云云。經查，上揭犯罪事實，業據告訴
      人甲○○於警詢、檢察官偵查中均指證稱：被告有持鋤頭
      柄毆打伊頭部等語；於原審審理時復詳證稱：當日伊到被
      告家門口請被告出來，被告出來後就拿鋤頭打伊，有打到
      伊的左肩胛骨、胸部、嘴唇及右手拇指的關節等處，被告
      持鋤頭欲打伊的頭部，但因當時伊有戴安全帽，鋤頭打到
      安全帽後斜過來打到伊左肩胛骨，沒有打到頭，嘴唇的傷
      不知道是被什麼東西弄到等語，核與卷附羅東博愛醫院驗
      傷診斷書所載之傷勢大致相符，且左肩胛骨之硬度甚高，
      其骨幹亦甚為粗壯，倘未藉助類如鋤頭之鐵器，衡情應無
      毆打致骨折之可能，況被告亦於原審審理時自承稱：兩人
      係互毆，伊也有受傷，但沒錢去驗傷，憑伊的身材及力量
      不可能將甲○○的肩胛骨打到骨折等語，是被告持鋤頭毆
      傷甲○○等情應堪認定。
  (二)、被告雖辯稱伊持鋤頭係為防身云云，惟按對於現在不法之
      侵害，而出於防衛自己或他人權利之行為，固得主張屬於
      正當防衛而不罰，刑法第23條前段定有明文。然依告訴人
      之指訴，本件應係被告立於主動攻擊地位，持械毆打告訴
      人甲○○，詳如前述，是被告並非單純基於防衛之意思抵
      擋攻擊，而係另存有加以傷害之犯意甚明。是依前述之被
      告、告訴人衝突情形觀之，被告應非對於現在不法之侵害
      所為必要排除之反擊行為，自不得藉此主張阻卻傷害行為
      違法性。
  (三)、綜上所述，被告乙○○前開辯解，顯係事後避就卸責之詞
      ，委不足採。本件事證明確，被告上開傷害犯行，洵堪認
      定，應予依法論科。
二、論罪科刑之理由：
  (一)、核被告乙○○上開所為，係犯刑法第277條第1項之普通傷
      害罪。被告基於同一傷害之犯意，於密切接近之時、地接
      續傷害甲○○之身體，致甲○○身體受有上述多處傷害，
      係以一密接傷害行為侵害告訴人同一法益，為接續犯。
  (二)、原審予以論科，固非無見。惟查本件告訴人所受頭部外傷
      、胸部挫傷、右食指撕裂傷、左遠端鎖骨骨折等傷害，係
      被告持鋤頭毆擊所致，已如前述，乃原審基於以上相同之
      認定，竟量處被告拘役五十日之輕刑，實有量刑過輕之違
      誤。檢察官循告訴人之請求以被告持鋤頭毆打告訴人頭部
      ，幸因告訴人頭戴安全帽始免於頭部重創而有喪命之虞，
      原審僅判處拘役五十日，量刑過輕等語提起上訴，經本院
      審酌被告持屬重物之鋤頭為工具，且被告毆擊之部位係針
      對告訴人頭上戴之安全帽，該鋤頭背部往後滑毆中其左肩
      胛骨等，並參酌告訴人所受傷勢非輕，被告事後雖表示願
      以新臺幣20萬元與告訴人和解，然案發迄今已半年餘，對
      告訴人並無任何實際之賠償及致歉行為，原審就被告傷害
      部分僅判處拘役50日，顯然過輕而失允當，檢察官執以指
      摘原判決此部分不當，為有理由，應由本院予以撤銷改判
      。至告訴人於聲請檢察官提起上訴狀陳述：被告持鋤頭攻
      擊告訴人之頭部，屬人體要害，指訴被告涉殺人未遂罪嫌
      云云，然被告係揮擊被害人頭上之安全帽，衡諸告訴人與
      被告原為僱主與員工關係，且當天係因細故而爭執，衡情
      當無深仇大怨，非致對方於死之決意，況告訴人陳稱當天
      是親送薪資至被告住處予被告，是被告應無殺人之動機，
      告訴人上揭所指，毫無可取，併此敘明。
  (三)、爰審酌被告並無任何前科紀錄，有本院被告前案紀錄表可
      查，本件被告僅因細故，不思以理性處理，而一時衝動以
      持械攻擊之激烈方式為之，造成告訴人之身體受有上述傷
      害，告訴人所受傷害程度尚非輕微，所生危害非輕，兼衡
      其犯罪之動機、持上述鋤頭作為傷害之工具，幸因當時告
      訴人有戴安全帽而未發生更重大之傷害結果，其智識程度
      為國小肄業，及其迄今均仍未與告訴人達成民事和解取得
      諒解，犯後否認犯行之態度等一切情狀，量處如主文第二
      項所示之刑，並諭知易科罰金之折算標準，以示懲儆。至
      被告持之傷害之工具鋤頭1把雖未扣案，然係屬被告所有
      ，業據被告供承在卷，並供其實施傷害犯行所用之物，復
      無證據顯示業已滅失，併依刑法第38條第1項第2款規定宣
      告沒收。
據上論斷，應依刑事訴訟法第369條第1項前段、第364條、第299
條第1項前段，刑法第277條第1項、第41條第1項前段、第38條第
1項第2款，刑法施行法第1之1條第1項、第2項前段，判決如主文
。
本案經檢察官林炳雄到庭執行職務。
中    華    民    國    97    年    10    月    21    日
            刑事第七庭    審判長法  官  陳晴教
                                法  官  楊智勝
                                法  官  游紅桃
以上正本證明與原本無異。
不得上訴。
                                書記官  阮桂芳
中    華    民    國    97    年    10    月    21    日
附錄：本案論罪科刑法條全文
中華民國刑法第277條第1項（普通傷害罪）
傷害人之身體或健康者，處3年以下有期徒刑、拘役或1千元以下
罰金。


司法院資訊處製作；財團法人民間司法改革基金會備份。
